【裁判字號】    97,聲,344
【裁判日期】    970915
【裁判案由】    訴訟救助
【裁判全文】
臺灣高等法院民事裁定                   97年度聲字第344號
聲  請  人  乙○○○
            甲○○
                      共同送達.
上列聲請人因與相對人第一商業銀行股份有限公司間聲請再審事
件，聲請訴訟救助，對於中華民國97年8 月27日本院97年度抗字
第1286號確定裁定聲請再審，聲請訴訟救助，本院裁定如下：
    主  文
聲請駁回。
聲請訴訟費用由聲請人負擔。
    理  由
一、按當事人因無資力支出訴訟費用而聲請訴訟救助者，關於無
    資力支出訴訟費用之事由，應提出可使法院信其主張為真實
    並能即時調查之證據，以釋明之，此觀民事訴訟法第109條
    第2項、第284條之規定自明。所謂「無資力」係指窘於生活
    ，且缺乏經濟信用者而言（最高法院43年台抗字第152判例
    意旨參照）；申言之，若非取給於自己或共同生活親屬基本
    生活之費用不能支出訴訟費用，且無籌措款項以支出訴訟費
    用之信用技能，即難謂為無資力支出訴訟費用。而法院調查
    聲請人是否無資力支出訴訟費用，專就聲請人提出之證據為
    之，如聲請人並未提出證據，或依其提出之證據，未能信其
    無資力支出訴訟費用之主張為真實，即應將其聲請駁回，並
    無依職權調查或定期命補正之必要（最高法院26年滬抗字第
    34號判例意旨參照）。
二、本件聲請人因與相對人第一商業銀行股份有限公司間聲請再
    審事件，聲請訴訟救助，對於本院民國97年8月27日97年度
    抗字第1286號確定裁定聲請再審，就再審裁判費聲請訴訟救
    助，雖主張聲請人乙○○○為90高齡老人，每月收入只新台
    幣（下同）3,000元老人年金；聲請人甲○○每月收入7,000
    元，僅有19平方公尺畸零田地價值26萬3,580元、動產1萬元
    及負債1萬元；伊等無資力支付訴訟費用，爰聲請訴訟救助
    等語。惟查，聲請人既自承乙○○○有每月3,000元老人年
    金收入，甲○○有每月7,000元收入、價值26 萬3,580元田
    地及動產1萬元，顯皆非無資力之人；而渠等提出之郵政存
    簿儲金簿、財政部臺灣省北區國稅局財產歸屬資料清單、96
    年度綜合所得稅各類所得資料清單、中央健康保險局保險費
    暨滯納金欠費繳款單及玉山牙醫診所診斷證明書，復均不能
    釋明其已窘於生活，且缺乏經濟信用，即不能使本院信其無
    資力支出本件1,000元之聲請再審費用。依上說明，本件聲
    請尚難准許，應予駁回。
三、據上論結，本件聲請為無理由，依民事訴訟法第95條、第78
    條、第85條第1項前段，裁定如主文。
中    華    民    國    97    年    9     月    15    日
                    民事第十二庭
                        審判長法  官  陳駿璧
                              法  官  王麗莉
                              法  官  連士綱
正本係照原本作成。
不得抗告。
中    華    民    國    97    年    9     月    17    日
                              書記官  詹麗珠
 刑事訴訟法第379條
（當然違背法令之事由）
有左列情形之一者，其判決當然違背法令︰
一、法院之組織不合法者。
二、依法律或裁判應迴避之法官參與審判者。
三、禁止審判公開非依法律之規定者。
四、法院所認管轄之有無係不當者。
五、法院受理訴訟或不受理訴訟係不當者。
六、除有特別規定外，被告未於審判期日到庭而逕行審判者。
七、依本法應用辯護人之案件或已經指定辯護人之案件，辯護人
未經到庭
    辯護而逕行審判者。
八、除有特別規定外，未經檢察官或自訴人到庭陳述而為審判者
。
九、依本法應停止或更新審判而未經停止或更新者。
一○、依本法應於審判期日調查之證據而未予調查者。
一一、未與被告以最後陳述之機會者。
一二、除本法有特別規定外，已受請求之事項未予判決，或未受
請求之事
      項予以判決者。
一三、未經參與審理之法官參與判決者。
 刑事訴訟法第379條
（當然違背法令之事由）
有左列情形之一者，其判決當然違背法令︰
一、法院之組織不合法者。
二、依法律或裁判應迴避之法官參與審判者。
三、禁止審判公開非依法律之規定者。
四、法院所認管轄之有無係不當者。
五、法院受理訴訟或不受理訴訟係不當者。
六、除有特別規定外，被告未於審判期日到庭而逕行審判者。
七、依本法應用辯護人之案件或已經指定辯護人之案件，辯護人
未經到庭
    辯護而逕行審判者。
八、除有特別規定外，未經檢察官或自訴人到庭陳述而為審判者
。
九、依本法應停止或更新審判而未經停止或更新者。
一○、依本法應於審判期日調查之證據而未予調查者。
一一、未與被告以最後陳述之機會者。
一二、除本法有特別規定外，已受請求之事項未予判決，或未受
請求之事
      項予以判決者。
一三、未經參與審理之法官參與判決者。
一四、判決不載理由或所載理由矛盾者。
一四、判決不載理由或所載理由矛盾者。


司法院資訊處製作；財團法人民間司法改革基金會備份。
